【裁判字號】    91,自,302
【裁判日期】    920429
【裁判案由】    詐欺
【裁判全文】
臺灣板橋地方法院刑事裁定                          九十一年度自字第三二號
      自  訴  人  甲○○
      被      告  乙○○
右列被告因詐欺等案件，經自訴人提起自訴，本院裁定如左：
    主  文
自訴駁回。
    理  由
一、本件自訴意旨略稱：被告乙○○於民國（下同）九十年八月間，以創業為由，對
    外召集互助會，每會新臺幣（下同）三萬元，由於雙方係多年好友，自訴人誤信
    被告說詞，參加被告之互助會，該會自九十年八月起至九十一年五月止，被告應
    給付自訴人尾款三十萬元，未料，屆期被告非但未給付任何款項，更惡意躲藏，
    被告詐財目的甚明，因認被告涉有刑法第三百三十九條第一項之詐欺罪嫌云云。
二、按法院或受命法官，得於第一次審判期日前，訊問自訴人、被告及蒐集或調查證
    據，訊問及調查結果，如認為案件有刑事訴訟法第二百五十二條至第二百五十四
    條之情形者，得以裁定駁回自訴，同法第三百二十六條第三項定有明文。又按犯
    罪事實應依證據認定之，無證據不得推定其犯罪事實，刑事訴訟法第一百五十四
    條定有明文。所謂認定犯罪事實之證據，係指足以認定被告確有犯罪行為之積極
    證據而言，該項證據自須適合於被告犯罪事實認定，始得採為斷罪資料。又苟未
    能發現相當證據，或證據不足以證明，自不能以推測或擬制之方法，以為裁判基
    礎，亦分別有最高法院二十九年度上字第三一０五號及同院四十年度台上字第八
    六號判例意旨可資參照。且刑法第三百三十九條第一項詐欺罪之成立，以意圖為
    自己或第三人不法之所有，施用欺罔之詐術手段，使人陷於錯誤，因而將本人或
    第三人之物交付為要件。
三、本件自訴人認被告涉有詐欺罪嫌，無非以互助會單影本一紙為其論據；訊據被告
    固坦承有召集互助會及積欠自訴人互助會款之事，惟堅決否認有何詐欺犯行，並
    辯稱：伊不是故意詐騙自訴人，是一時沒錢等語，經查，依自訴人所陳被告係積
    欠其最後一次之互助會款，而依該互助會單上所載會期係自九十年八月起至九十
    一年五月止，顯見該組之互助會已持續進行了九個月，且期間並查無被告以其他
    會員名義冒標或積欠會款之情事，自難認被告於召集該互助會之時，即有不法所
    有之意圖，雖然被告嗣後未能給付最後一次之互助會款予自訴人，充其量亦僅負
    債務不履行之民事責任，尚不能遽認被告即有不法所有之意圖甚或施用何詐術可
    言，又自訴人亦始終未能明確說明被告究係對其施用何詐術，復無其他證據證明
    被告有對自訴人施用詐術，況且被告於本院審理時已與自訴人達成和解，亦據自
    訴人當庭陳明無訛，顯見被告並無詐欺之故意。至自訴人所提之互助會單一紙，
    則僅能證明被告曾召集該組互助會，究不能認被告有施用詐術致使自訴人交付財
    物或獲取不法利益。綜情以觀，尚難謂被告於召集互助會之初，即有不法所有之
    意圖及施用詐術，自不得因被告事後未給付互助會款，即遽認被告有詐欺故意及
    不法意圖。此外查無其他積極證據，足資認定被告有被訴詐欺或其他犯行，本件
    純屬民事糾葛，本案即有刑事訴訟法第二百五十二條第十款所規定之「犯罪嫌疑
    不足者」之情形，依照首開說明，本件自訴應予駁回。
據上論斷，應依刑事訴訟法第三百二十六條第三項、第二百五十二條第十款，裁定如
主文。
中      華      民      國    九十二    年      四      月    二十九    日
                                      臺灣板橋地方法院刑事第三庭
                                          法  官  葉  靜  芳
右正本證明與原本無異。
如不服本裁定應於送達後五日內向本院提出抗告狀
                                          書記官  陳  昭  綾
中      華      民      國    九十二    年      四      月    二十九    日


司法院資訊處製作；財團法人民間司法改革基金會備份。
